最　高　行　政　法　院　裁　定
　　　　　　　　　　　　　　　　　　 96年度裁字第00076號
上　訴　人　林文進即雅拓企業社
訴訟代理人　林昇平
　　　　　　龔雙雄
　　　　　　陳建宏
被 上訴 人　財政部臺灣省南區國稅局
代　表　人　甲○○
上列當事人間因稅捐稽徵法事件，上訴人對於中華民國94年10月
25日高雄高等行政法院94年度簡字第264號判決，提起上訴，本
院裁定如下：
　　主  文
上訴駁回。
上訴審訴訟費用由上訴人負擔。
　　理  由
一、按對於適用簡易程序之裁判提起上訴或抗告，須經本院許可
    ，且該許可以訴訟事件所涉及之法律見解具有原則性者為限
    ，行政訴訟法第235條定有明文。所謂法律見解具有原則性
    ，係指該事件所涉及之法律問題意義重大，而有加以闡釋之
    必要情形而言；如對行政命令是否牴觸法律所為之判斷，或
    就同類事件高等行政法院所表示之見解相互牴觸，有由本院
    統一法律上意見或確認其意見之必要情形屬之。
二、本件上訴人於91年5月至92年5月銷售勞務，銷售額合計新台
    幣（下同）1,648,679元（不含稅），未依規定開立統一發
    票與實際買受人即訴外人香港商捷領有限公司臺灣分公司（
    下稱捷領公司），而開立予買受人之客戶，違反加值型及非
    加值型營業稅法（下稱營業稅法）第32條第1項及稅捐稽徵
    機關管理營利事業會計帳簿憑證辦法第21條第1項規定，經
    財政部臺北市國稅局查獲，通報被上訴人查證屬實，審理違
    章成立，乃依稅捐稽徵法第44條規定，按經查明認定之銷售
    總額處5%罰鍰82,433元。上訴人不服，申請復查決定變更原
    處分罰鍰金額為78,508元，上訴人仍未甘服，提起訴願，亦
    遭駁回，遂提起行政訴訟，主張略謂：上訴人與捷領公司之
    分享利潤經營模式，與百貨公司及加盟店相同，依據財政部
    77年4月2日台財稅第761126555號函與86年2月20日台財稅第
    861885178號函釋意旨，百貨公司（如上訴人之地位）並非
    出租場地予專櫃業者（如捷領公司）使用以賺取佣金；本件
    上訴人利潤係依營業額一定比例計算，與租金係以定額給付
    方式不同，被上訴人認上訴人係出租場地收取佣金而未給予
    憑證，顯與事實不符，且其強加干涉有關合作契約之解釋，
    顯與契約自由原則有違等語。經原審略以：(一)經查上訴人與
    捷領公司簽訂之合作店合約（下稱系爭合約）內容，上訴人
    與捷領公司合作經營銷售之模式，無非係由上訴人提供店面
    ，連同店內裝潢、水電及保全設備等供捷領公司使用，而捷
    領公司則負擔店面之貨品及人員與店內之經營管理，並對店
    內所提供商品保留所有權。至於利潤分配，則由捷領公司每
    月按約定之比例（以營業額為準）計算所得之金額給付上訴
    人，作為上訴人應取得之報酬。是系爭合約之性質，應屬店
    面之租賃契約，而非關於"bossini"品牌之服飾等商品之買
    賣契約，亦非屬經營服飾店之合夥契約。是被上訴人認定上
    訴人向捷領公司收取上開酬勞屬租金之性質，尚無違誤；至
    租金之比例多寡，是否為固定或係採浮動方式計算，在所不
    問。(二)上訴人雖受委任銷售捷領公司提供之商品，惟捷領公
    司就其提供之商品，始終保留所有權，且有關商品銷售之價
    格及代銷之方式如何，捷領公司均未有明確之授權，自與市
    場上受託代銷之合作經營模式有別。又上訴人亦非受捷領公
    司委託代為經營，此與一般加盟店係由提供服務之業者授權
    加盟店使用其商標或技術等，業者收取權利金，加盟店自負
    有關營業盈虧之情形亦不相同。再者，捷領公司就銷售貨物
    所得之貨款，係由該公司自行收款，其交易性質應認屬該公
    司之銷貨，要與百貨公司採專櫃銷售貨物之情形不同，自無
    法比照財政部函釋有關百貨公司採專櫃銷售貨物方式而開立
    百貨公司統一發票之方式為之。(三)則上訴人無銷貨事實，卻
    提供統一發票供捷領公司直接開立與消費者，並由其申報銷
    售額與稅額；另無進貨事實，卻取得捷領公司開立之統一發
    票，並申報進項稅額用以扣抵銷項稅額，其違章事證甚為明
    確等由，駁回上訴人於原審之訴。
三、上訴人不服原判決，提起本件上訴，復執前詞並主張：(一)系
    爭租賃標的物係上訴人向第三人承租，且相關水電費、建物
    保險及保全設備亦由上訴人自行負擔。原審恣意推斷上訴人
    與捷領公司存有租賃關係，無異使上訴人成為二房東，面臨
    違反上訴人與原屋主所簽租賃契約第8條所為約定。由此證
    明原判決不符經驗論理法則。(二)上訴人除須承受商品販售之
    進銷差額風險外，亦須負擔營業上一切開支，是營業盈虧均
    由上訴人自行承擔。況與本案完全一致，亦為上訴人所有之
    另一合作店即德殷企業社，其91年度營利事業所得稅結算申
    報，亦經該管稽徵機關北區國稅局承認該合作店確實有進銷
    貨物之事實，而未將該年度之銷貨收入與銷貨成本加以調整
    ；依行政程序法第6條規定，行政機關不應為自相矛盾之行
    政行為。詎原審卻認為本案合作經營模式與加盟店自負盈虧
    之情不同，與本案事實嚴重相悖，亦有未依證據認定事實之
    違法。(三)上訴人係向捷領公司進貨銷售後，同時再委託其代
    為經營銷售，貨物所有權並非如原審所認始終保留在捷領公
    司，且原審亦未說明如此認定之相關事證為何，其曲解系爭
    合約真意，實屬未依證據認定事實之違法。(四)簡易程序之行
    政訴訟裁判，依行政訴訟法第233條第1項規定，雖得不經言
    詞辯論為之，惟實務上各區行政法院仍會召開準備程序或證
    據調查庭期，用釐爭點。惟本件原審自始從未通知開庭，不
    僅違反經驗法則，且嚴重侵害上訴人之訴訟權益。(五)原處分
    違章事實欄僅記載上訴人有佣金收入，並未在適用法條及應
    處罰鍰欄說明具體認定上訴人有佣金收入之法律依據、事證
    及佣金計算之緣由；又原調查機關財政部臺北市國稅局係認
    上訴人有租金收入，被上訴人卻認上訴人有佣金收入，惟租
    金收入與佣金收入二者之法律關係完全不同，被上訴人有適
    用法律不當之違法。原判決、原處分及訴願決定對此均無法
    律論述，是原判決與原處分均有不適用法律及理由不備之違
    法。(六)上訴人係合作連鎖加盟通路業之銷售商，銷售合約甲
    方（即捷領公司）所有"bossini"品牌之服飾，且被上訴人
    所查系爭合約、發票清單、合作店營業額、合作店分配銷貨
    毛利等，均為合作連鎖加盟通路業之經營資料，並非百貨公
    司專櫃銷貨。被上訴人不解行業特性，未探求系爭合約本意
    ，竟以百貨公司專櫃銷售業加以論處，原處分理由矛盾。(七)
    依民法第2編第5節論，租賃關係應明示租賃物、租賃物之具
    體使用範圍約定、租金金額及支付之約定、承租人與出租人
    之其他權利義務之約定，惟查系爭合約並未有此等約定。且
    如系爭合約為租賃合約，何須再約定銷售人員之派遣、POS
    系統之提供、經營管理及如何收款之約定，是原處分如以租
    賃收入論處本件，亦與經驗法則有違。且被上訴人對於銷售
    人員之派遣約定，有解為「捷領公司派員經營合作店」之誤
    。(八)上訴人就銷售零售價抽成18％，此為合作連鎖加盟通路
    業銷售貨物商業慣行約定，既非租金收入亦非佣金收入。當
    動產貨物由捷領公司運抵合作店，貨物所有權已移轉給上訴
    人，上訴人在合作店銷售貨物給買受人，所以權由合作店移
    轉買受人，完全符合營業稅法第3條第1項所定銷售貨物；且
    因買受人與上訴人為買賣雙方當事人，是買受人將價金交給
    上訴人，上訴人將現金償還貨款，以定期分配現金方式結算
    ，不會有捷領公司支付租金或佣金給上訴人之情形。本案物
    流與金流系統完全相符，原判決所為認定與事實背離。(九)被
    上訴人如係因系爭合約存有上揭抽成18％之約定，即認上訴
    人有佣金收入存在，則亦應同時將原依銷貨收入認定之營利
    事業所得稅及綜合所得稅核定撤銷，否則即有將同一租稅客
    體割裂適用於互斥之營業收入定性之違法，而與司法院釋字
    第385號解釋意旨有悖。(十)原判決所援引之財政部賦稅署92
    年1月28日台稅二發字第0920450761號函示，公布日在92年1
    月28日，且欠缺法律授權，亦違反營業稅法第3條第1項之規
    定（蓋營業稅法並無以收款來認定銷售貨物之規定），應無
    本案之適用餘地。請將原判決廢棄改判云云。經核上訴人上
    訴意旨，至多僅有部分明確指摘原判決有如何不適用法規或
    適用不當之違法，惟均未一語指及本件行政訴訟所涉法律見
    解有如何具有原則性之情，尚難謂有由本院統一法律上意見
    或確認其意見之必要，依首揭規定，本件上訴不應許可，應
    予駁回。
四、依行政訴訟法第249條第1項前段、第104條、民事訴訟法第
    95條、第78條，裁定如主文。
中　　華　　民　　國　　96　　年　　1　　 月　　12　　日
                  第一庭審判長法  官　趙　永　康
                              法  官  黃  璽  君
                              法  官  林　茂　權
                              法  官　鄭　忠　仁
                              法  官　黃　本　仁
以  上  正  本  證  明  與  原  本  無  異
中　　華　　民　　國　　96　　年　　1　　 月　　12　　日
　　　　　　　　　　　　　　　書記官　王　福　瀛
